【裁判字號】    89,台非,177
【裁判日期】    890706
【裁判案由】    重利等
【裁判全文】
最高法院刑事判決                                八十九年度台非字第一七七號
    上訴人  最高法院檢察署檢察總長
    被  告  甲○○
右上訴人因被告重利等案件，對於台灣高等法院中華民國八十九年三月二十七日第二
審確定判決（八十九年度上易字第三九四號，起訴案號：台灣台北地方法院檢察署八
十八年度偵字第三四九號），認為違法，提起非常上訴，本院判決如左：
    主  文
上訴駁回。
    理  由
非常上訴理由稱：「按判決不載理由或所載理由矛盾者，當然為違背法令，為刑事訴
訟法第三百七十九條第十四款所明定。本件原判決認被告甲○○犯刑法第三百四十四
條之重利罪，係以該判決附表記載之借款金額、利率、借款時間、計算所得之利息為
被告重利罪之依據。然查依該計算表清償日期、借款金額、借款天數、利率四欄所記
載之數據計算被告所收取之利息金額皆不足年利率百分之二十，與原判決記載所得金
額、折合月息或年息相差甚遠，計算如附表。例如原判決附表記載第一筆借款，借款
金額十萬元、八十七年一月十五日還款，借款天數十六天，利率每日五十五元，重利
所得金額八八○○元，折合月息百分之十六點五，折合年息百分之一百九十八。然如
以每日五十五元利息計算，十六日之利息應為八百八十元而非八千八百元，月利息為
一千六百五十元，利率為百分之一點六五，年利息為一萬九千八百元，年利率為百分
之一九點八。原判決附表既謂利率每日五十五元，又謂被告十六日之利息為八千八百
元，月利率百分之一百六十五，年利率百分之一百九十八，與其前開計算之基礎比較
，顯為理由矛盾。其餘各筆之記載均依此法類推計算如附表，皆有矛盾情形，依首開
條文，該判決自屬違背法令。案已確定，合依刑事訴訟法第四百四十一條、第四百四
十三條提起非常上訴，請將該判決違背法令之部分撤銷，以資糾正」等語。
本院查原判決認定被告甲○○，自民國八十七年一月初某日起至同年八月三十一日止
，連續貸予朱清風、翁梅華夫婦二人，收取與原本顯不相當之重利共計新台幣（下同
）三十二萬五千七百二十五元，係以原判決附表記載之內容為其依據，而三十二萬五
千七百二十五元係依據該附表「重利所得金額」欄累計之總數，此有該附表可稽，至
附表第一項內「利率」欄，雖記載「每天五十五元」，惟顯係指以每萬元計算，否則
十萬元借款十六天每天五十五元，即不可能「重利所得金額」為八千八百元，足證該
附表「利率」欄記載真意應為「每萬元每天○元」甚明，原判決附表雖漏載「每萬元
」等字樣，然對原判決認定被告重利所得之金額及其所犯重利罪不生影響。非常上訴
意旨，執以指摘原判決理由矛盾，不無誤會。上訴非有理由，應予駁回。
據上論結，應依刑事訴訟法第四百四十六條，判決如主文。
中      華      民      國    八十九    年      七      月      六      日
                              最高法院刑事第二庭
                                  審判長法官  莊  來  成
                                        法官  呂  潮  澤
                                        法官  謝  俊  雄
                                        法官  白  文  漳
                                        法官  蘇  振  堂
      右正本證明與原本無異
                                              書  記  官
中      華      民      國    八十九    年      七      月     十一     日


司法院資訊處製作；財團法人民間司法改革基金會備份。
